【裁判字號】    99,訴,2
【裁判日期】    990323
【裁判案由】    毒品危害防制條例
【裁判全文】
臺灣苗栗地方法院宣示判決筆錄             99年度訴字第2號
公  訴  人  臺灣苗栗地方法院檢察署檢察官
被      告  甲○○
指定辯護人  本院公設辯護人  乙○○
上列被告因毒品危害防制條例案件（起訴案號：98年度毒偵字第
1279號），本院於中華民國99年3 月23日下午4 時許，在本院第
5 法庭宣示判決，出席職員如下：
                審判長法  官  柳章峰
                      書記官  陳采瑜
                      通  譯  顏子濱
法官起立朗讀判決主文、犯罪事實要旨、處罰條文、附記事項，
及告以上訴限制、期間並提出上訴狀之法院，且諭知記載其內容
：
一、主  文：
    甲○○施用第一級毒品，累犯，處有期徒刑柒月；扣案之海
    洛因肆包（驗餘合計淨重貳點伍玖公克）沒收銷燬之。又持
    有第二級毒品純質淨重二十公克以上，累犯，處有期徒刑柒
    月；扣案之甲基安非他命貳拾包（驗餘合計淨重貳拾貳點零
    肆公克）、大麻壹包（驗餘淨重零點壹參陸公克）均沒收銷
    燬之，電子磅秤壹台、吸食器壹組均沒收。應執行有期徒刑
    拾壹月；扣案之海洛因肆包（驗餘合計淨重貳點伍玖公克）
    、甲基安非他命貳拾包（驗餘合計淨重貳拾貳點零肆公克）
    、大麻壹包（驗餘淨重零點壹參陸公克）均沒收銷燬之，電
    子磅秤壹台、吸食器壹組均沒收。
二、犯罪事實要旨：
（一）甲○○曾因施用第2 級毒品甲基安非他命案件，經送觀察
      、勒戒後，認無繼續施用毒品之傾向，於民國95年10月16
      日出所，由台灣苗栗地方法院檢察署檢察官於同日以95年
      度毒偵字第952 號為不起訴處分確定。詎上開觀察、勒戒
      未收其實效，甲○○於該次觀察、勒戒執行完畢後5 年內
      ，復因施用第2 級毒品案件，經臺灣臺中地方法院豐原簡
      易庭於96年11月7 日以96年度豐簡字第750 號判決，判處
      有期徒刑4 月，於96年12月3 日確定，並於96年12月28日
      易科罰金執行完畢（構成累犯）。
（二）甲○○仍未戒除毒癮，意圖供自己吸食毒品之用，先於98
      年10月7 日下午5 時許，在苗栗縣卓蘭鎮某不詳地點，向
      某姓名年籍均不詳綽號「阿文」之成年男子，以新台幣（
      下同）30萬元價格購買30公克之甲基安非他命，及以5 千
      元價格購買5 包海洛因後，即非法持有之，隨後基於施用
      2 級毒品甲基安非他命之犯意，於98年10月8 日晚上11時
      30分許，在其苗栗縣卓蘭鎮○○里○ 鄰○○街43號住處，
      以將甲基安非他命置於玻璃球內，用打火機（未扣案）點
      火燒烤吸食煙霧之方式，施用第2 級毒品甲基安非他命1
      次；接著，另基於施用第1 級毒品海洛因之犯意，以將海
      洛因摻入香菸（未扣案）內，用同一個打火機點燃吸食之
      方式，施用第1 級毒品海洛因1 次。嗣苗栗縣警察局通霄
      分局通霄派出所員警，持本院核發之搜索票，於98年10月
      9 日上午10時許，至甲○○上開住處搜索，當場扣得其施
      用剩下之海洛因4 包（驗餘合計淨重2.59公克）、甲基安
      非他命20包（送驗前合計純質淨重22.15 公克，取0.11公
      克鑑定用完，驗餘合計純質淨重22.04 公克）、大麻1 包
      （驗餘淨重0.136 公克），及秤甲基安非他命用之電子磅
      秤1 台、甲基安非他命吸食器1 組等物品，甲○○除向警
      方坦承上情外，並同意警方對其採尿送驗結果，其尿液確
      呈有海洛因之代謝物嗎啡陽性反應，及甲基安非他命陽性
      反應。
（三）案經苗栗縣警察局通霄分局報請台灣苗栗地方法院檢察署
      檢察官偵查起訴。
三、處罰條文：
    毒品危害防制條例第10條第1項、第11條第4項。
四、附記事項：
（一）按毒品危害防制條例已於98年5 月20日修正公布，因本次
      修法並未明定法律生效施行日期，致關於本次修正毒品危
      害防制條例條文，應自何時起生效施行發生爭議。雖毒品
      危害防制條例第36條規定「本條例自公布後6 個月施行」
      。惟查，毒品危害防制條例第36條，係92年7 月9 日修正
      時所制定，其立法理由謂：「依本條例新修正之規定，法
      務部需會同衛生署成立審議委員會每3 個月定期檢討調整
      毒品之分級及品項，而本次新增第4 級毒品，有需要在新
      法施行前先經該審議會檢討後再調整公布，且依修正條文
      亦有必要再訂定相關子法及修正相關法規，以配合本條例
      之施行，故亦有需要預留適當緩衝期，以利訂頒相關子法
      及相關法規之配合修正」，是毒品危害防制條例第36條所
      稱「自公布後6 個月施行」，應專指92年7 月9 日該次全
      面修正毒品危害防制條例之條文，而該條於本次修正毒品
      危害防制條例時並未再做修訂或變更，立法理由亦未說明
      本次修正條文係依該條例第36條規定，於修正後6 個月始
      生效之要旨，故尚難認本次毒品危害防制條例之修正有上
      開規定之適用。又按中央法規標準法第13條規定：「法規
      明定自公布日或發布日施行者，自公布或發布之日起算至
      第3 日起發生效力」，而法規如未明示自公布日或發布日
      施行，應僅能解釋立法機關之意思，為該法規從公布日施
      行，否則立法者當會另定其他生效日期，從而，本院認為
      毒品危害防制條例98年5 月20日修正公布之條文，當適用
      中央法規標準法第13條規定，自公布日起算第3 日起生效
      ，即生效日應為98年5 月22日，而非98年11月20日。本案
      被告施用及持有毒品行為，既均發生在98年5 月22日之後
      ，自應逕行適用修正後毒品危害防制條例之規定，無新舊
      法律比較適用之問題。
（二）次按，實務上向來認為施用毒品係持有毒品之高度行為，
      惟最高法院吸收犯之理論，其類型亦非專以「高度行為吸
      收低度行為」為限，尚包括「全部行為吸收部分（階段）
      行為」（最高法院87年度台上字第4461號判決要旨參照）
      、「重度行為吸收輕度行為」（最高法院93年度台上字第
      2259判決要旨參照）等。又所謂高度行為吸收低度行為乃
      係基於法益侵害之觀點，認為當高度行為之不法內涵足以
      涵蓋低度行為時，方得論以吸收犯。98年5 月20日修正之
      毒品危害防制條例第11條，既將同屬持有毒品行為之處罰
      ，依數量多寡而分別以觀，顯見立法者有意以持有毒品之
      數量，作為評價持有毒品行為不法內涵高低之標準，並據
      此修訂持有毒品罪之法定刑，俾使有所區隔。因此吾人應
      可推知，當行為人持有毒品數量達法定標準以上者，由於
      此舉相較於僅持有少量毒品之不法內涵較高，法定刑亦隨
      之顯著提升，縱令行為人係為供個人施用而1 次購入，由
      於該等行為不法內涵，已非原本施用毒品行為所得涵蓋，
      自不得拘泥於以往施用行為吸收持有行為之見解，應本諸
      行為不法內涵高低作為判斷標準，改認持有法定數量以上
      毒品之行為屬重度行為，得吸收施用毒品之輕度行為，或
      逕認施用毒品之輕行為，當為持有超過法定數量毒品之重
      行為所吸收，方屬允當（臺灣高等法院暨所屬法院98年法
      律座談會刑事類提案第15號研討結果參照）。故持有逾量
      第2 級毒品甲基安非他命，意在供己施用，其施用之輕度
      行為，應為持有逾量之重度行為吸收，不另論罪，本案起
      訴論罪法條雖漏論被告持有逾量第2 級毒品罪之條文，惟
      起訴事實欄已明確記載被告持有逾量第2 級毒品甲基安非
      他命之犯罪事實，且與其後施用甲基安非他命之行為，有
      重度行為吸收輕度行為之吸收犯實質上1 罪關係，本院自
      得就持有逾量第2 級毒品甲基安非他命罪部分予以審理，
      無變更起訴法條問題。又本案並無其他證據證明被告係另
      基於持有逾量第2 級毒品犯意而持有之，基於罪疑唯輕原
      則，尚難認被告持有逾量第2 級毒品之目的非在供己施用
      ，遽認被告另有持有逾量第2 級毒品犯意，而為不利被告
      之認定，併此敘明。
五、協商判決除有刑事訴訟法第455 條之4 第1 項第1 款於本訊
    問程序終結前，被告撤銷協商合意或檢察官撤回協商聲請者
    ；第2 款被告協商之意思非出於自由意志者；第4 款被告所
    犯之罪非第455 條之2 第1 項所定得以協商判決者；第6 款
    被告有其他較重之裁判上一罪之犯罪事實者；第7 款法院認
    應諭知免刑或免訴、不受理者情形之一，及違反同條第2 項
    「法院應於協商合意範圍內為判決；法院為協商判決所科之
    刑，以宣告緩刑或2 年以下有期徒刑、拘役或罰金為限」之
    規定者外，不得上訴。
六、如有前項得上訴之情形，若不服本件判決，得自收受判決筆
    錄送達之日起10日內，向本院提出上訴書狀，上訴於第二審
    法院。
中    華    民    國    99    年    3     月    23    日
                  台灣苗栗地方法院刑事第三庭
                            書記官  陳采瑜
                      審判長法  官  柳章峰
以上正本係照原本製作。
                            書記官  陳采瑜
中    華    民    國    99    年    3     月    23    日

司法院資訊處製作；財團法人民間司法改革基金會備份。
